臺灣高等法院臺南分院刑事判決
109年度交上訴字第1433號
上  訴  人  臺灣嘉義地方檢察署檢察官
被      告  鄧旭雲


選任辯護人  張蓁騏律師
            奚淑芳律師
            張雯峰律師 
上列上訴人因被告過失致死案件，不服臺灣嘉義地方法院109年
度交訴字第75號，中華民國109年9月30日第一審判決（起訴案號
：臺灣嘉義地方檢察署109年度偵字第6622號），提起上訴，本
院判決如下：
    主  文
上訴駁回。                                              鄧旭雲緩刑貳年。
    事實及理由
一、經本院審理結果，認第一審以上訴人即被告鄧旭雲犯刑法第
    276條第之過失致人於死罪，判處有期徒刑6月，並諭知易科
    罰金折算之標準為新臺幣1,000元折算1日，認事用法及量刑
    均無不當，應予維持，並引用第一審判決書記載之事實、證
    據及理由（如附件）。
二、被告上訴意旨略以：被告於車禍發生後，未對被害人或被害
    人家屬予以任何慰問，其父母亦拒絕協調和解，可見被告犯
    後態度不佳；且被害人因本件車禍死亡，被告犯罪所生危害
    非輕，原審量刑顯有過輕之違誤云云。
三、經查：
  ㈠按刑罰之量定，係屬實體法上賦予法院得為自由裁量之事項
    ，苟於法定要件或範圍之內予以量定，客觀上未有逾越法律
    所規定之範圍，或有明顯濫權之情形，自不能遽認有過重或
    過輕之違誤（最高法院75年度台上字第7033號判決意旨參照
    ）。又在同一犯罪事實與情節，如別無其他加重或減輕之原
    因，下級審法院量定之刑，亦無過重或失輕之不當情形，則
    上級審法院對下級審法院之職權行使，原則上應予尊重。
  ㈡茲查，原審審酌被告因一時不慎，疏未遵守道路交通安全規
    則，因而釀致本件車禍，造成被害人家屬承受天人永隔而無
    法彌補之傷痛，被害人家庭平凡而單純之天倫幸福就此破碎
    ；且於被害人住院期間雖曾探視，但於被害人死亡後並無更
    積極之慰問，未能展現高度誠意尋求和解契機，致告訴人傷
    痛難以修復，始終未能走出陰影，修復式司法亦無從開啟，
    終致告訴人對被告之怨懟不但未能隨時間撫平，反與日俱增
    ，其犯罪所生之危害；其自始坦承犯行，但未徵得告訴人之
    諒解，兼衡被告過失情節輕重，其現於大學三年級就學中之
    智識程度，從事餐飲業半工半讀，每月收入約新臺幣1萬元
    ，未婚、無子女，現與父母同住、家境普通之家庭狀況，及
    被告無任何前案紀錄，在校期間參與服務與獲獎、多次捐血
    熱心公益，素行良好，另表示願先賠償60萬元與告訴人，然
    為告訴人拒絕，暨告訴人請求對被告從重量刑等一切狀況，
    量處有期徒刑6月，併諭知易科罰金之折算標準。
  ㈢經核原審就被告之素行、本件車禍之過失程度，雖坦承犯行
    ，但迄至原審審理中尚未與告訴人達成和解賠償損害，徵得
    告訴人諒解，及其他科刑部分之量刑基礎，已於理由欄內具
    體說明，顯已斟酌刑法第57條各款事由，基於刑罰目的性之
    考量、行為人刑罰感應力之衡量、被害人及告訴人所受損害
    等因素而為刑之量定，並未逾越法定刑度，亦無違背公平正
    義之精神，或有違反比例原則之情事，客觀上不生量刑畸重
    畸輕之裁量權之濫用，是原審對被告所量處之刑，洵屬妥適
    。又被告上訴後於本院審理中雖已與告訴人（即被害人家屬
    ）達成和解，並賠償損害，但考量被告就本件車禍應負過失
    責任，及本件車禍肇致被害人死亡，並導致被害人家屬受有
    難以弭平之哀痛，尚難因被告與被害人家屬達成和解，即再
    予減輕其刑，亦無再予加重之必要。是檢察官上訴所指，難
    認原審量刑有過重之違誤。其上訴無理由，應予駁回。
四、緩刑之宣告：
    被告前未曾因故意犯罪受有期徒刑以上刑之宣告，有臺灣高
    等法院被告前案紀錄表可按。被告於原審及本院審理時均坦
    承犯行，並於本院審理期間與告訴人達成和解，賠償告訴人
    損害，有調解筆錄及匯款回條聯可按，足徵被告經此偵審程
    序，當知警惕，應無再犯之虞。本院審酌上情，因認所宣告
    之刑以暫不執行為適當，爰依刑法第74條第1項第1款規定，
    併予宣告緩刑2年，以啟自新
據上論結，應依刑事訴訟法第373 條、第368 條、刑法第74條第
1項第1款，判決如主文。
本案經檢察官吳咨泓提起公訴，檢察官楊麒嘉提起上訴，檢察官
柯怡伶到庭執行職務。
中　　華　　民　　國　　110 　年　　1 　　月　　13　　日
                  刑事第一庭    審判長法  官  楊清安
　　　　　　　　　                    法  官  蕭于哲
　　　　　　　　　                    法  官  陳珍如
以上正本證明與原本無異。
如不服本判決應於收受送達後20日內向本院提出上訴書狀，其未
敘述上訴理由者，並得於提起上訴後20日內向本院補提理由書（
均須按他造當事人之人數附繕本）「切勿逕送上級法院」。
　　　　　　　　　　　　　　　　　　　書記官  盧建元
中　　華　　民　　國　　110 　年　　1 　　月　　13　　日
附錄本案論罪科刑法條全文：
刑法第276條：
因過失致人於死者，處五年以下有期徒刑、拘役或五十萬元以下
罰金。




附件：

臺灣嘉義地方法院刑事判決
                                     109年度交訴字第75號
公　訴　人　臺灣嘉義地方檢察署檢察官
被　　　告　鄧旭雲　男　20歲（民國00年00月00日生）
                    身分證統一編號：Z000000000號
                    住○○市○○區○○街00號8樓
選任辯護人　張雯峰律師
            奚淑芳律師
            張蓁騏律師
上列被告因過失致死案件，經檢察官提起公訴（109年度偵字第6
622號），被告於準備程序中為有罪之陳述，經告知簡式審判程
序之旨，並聽取公訴人及被告與辯護人之意見後，本院合議庭裁
定由受命法官獨任進行簡式審判程序，判決如下：
    主      文
鄧旭雲犯過失致人於死罪，處有期徒刑陸月，如易科罰金，以新
臺幣壹仟元折算壹日。
    事實及理由
一、鄧旭雲於民國109年1月2日下午1時11分許，騎乘車牌號碼00
    0-0000號普通重型機車，沿嘉義縣民雄鄉豐收村嘉106線公
    路由西往東方向行駛，行經嘉106縣公路0.8公里處時，本應
    注意車前狀況，隨時採取必要之安全措施，而依當時天候晴
    、日間自然光線、路面乾燥、無缺陷、無障礙物，視距良好
    並無不能注意之情事，竟疏未注意及此，適有劉葉貴鳳於同
    一時、地，騎乘醫療代步車同向直行於鄧旭雲之普通重型機
    車前方，鄧旭雲因閃避不及致與醫療代步車發生碰撞，致劉
    葉貴鳳受有創傷性顱內出血及硬腦膜下出血併腦水腫及壓迫
    、多處損傷等傷害，經送醫後仍於109年3月27日上午10時53
    分因創傷性顱內出血併硬腦膜下出血致創傷性休克而死亡。
    鄧旭雲於事故後留待於現場，並於員警到場處理時承認為肇
    事者，自首犯行並接受裁判。
二、上揭犯罪事實，業據被告鄧旭雲坦承不諱（相卷第12頁至第
    14頁、第18頁、第49頁至第50頁，本院卷第41頁、第58頁）
    ，核與告訴人劉明育證述內容相符（相卷第15頁至第17頁、
    第49頁至第50頁），並有道路交通事故現場圖、道路交通事
    故調查表㈠㈡（相卷第19頁至第23頁）、A1、A2類交通事故攝
    影蒐證檢視表（相卷第24頁）、現場及車損照片（相卷第25
    頁至第35頁）、酒精測定紀錄表2份（相卷第36頁至第37頁
    ）、嘉義縣警察局民雄分局交通隊道路交通事故肇事人自首
    情形紀錄表2份（相卷第38頁至第39頁）、嘉義縣警察局道
    路交通事故初步分析研判表（相卷第41頁）、車輛詳細資料
    報表、證號查詢機車駕駛人（相卷第46頁至第47頁）、佛教
    慈濟醫療財團法人大林慈濟醫院109年3月21日診字第Z00000
    0000號醫療診斷證明書（相卷第40頁）、臺灣嘉義地方檢察
    署勘（相）驗筆錄、相驗屍體證明書、檢驗報告書（相卷第
    49頁至第61頁）、嘉義縣警察局民雄分局109年3月28日嘉民
    警偵字第1090008587號函附相驗照片1份（相卷第68頁至第7
    3頁）及交通部公路總局嘉義區監理所嘉雲區0000000案鑑定
    意見書（本院卷第27頁至第31頁）可佐，足認被告自白與事
    實相符。至被害人劉葉貴鳳騎乘醫療代步車（視同行人），
    未緊靠道路路邊行駛（走），妨礙車輛通行，雖同為肇事因
    素（本院卷第29頁）而對本件車禍發生同有過失，惟此僅為
    民事責任過失相抵之問題，仍不能以此解免被告之過失罪責
    。綜上，本件事證明確，被告犯行堪以認定，應依法論科。
三、核被告所為，係犯刑法第276條之過失致人於死罪。被告於
    肇事後於偵查犯罪之員警未發覺犯罪行為人前承認其為肇事
    者，此有嘉義縣警察局民雄分局交通隊道路交通事故肇事人
    首情形紀錄表可參（相卷第39頁），被告顯已符合自首要件
    ，爰依刑法第62條前段之規定減輕其刑。
四、爰審酌被告因一時不慎，疏未遵守道路交通安全規則，因而
    釀致本件車禍，造成被害人家屬承受天人永隔而無法彌補之
    傷痛，被害人家庭平凡而單純之天倫幸福就此破碎，審酌被
    告雖自始坦承犯行，然對於因其過失致被害人驟逝及面對告
    訴人之不諒解，被告雖於被害人住院期間曾為探視（相卷第
    67頁），然於被害人死亡後確無更積極之慰問（本院卷第41
    頁），未能展現更高度之誠意尋求和解契機，致告訴人傷痛
    難以修復而始終未能走出陰影，修復式司法亦無從開啟，終
    致告訴人對被告怨懟不但未能隨時間而撫平傷痕反與日俱增
    ，兼衡被告過失情節輕重，及其現於大學三年級就學中之智
    識程度，從事餐飲業半工半讀，每月收入新臺幣1萬元以下
    ，未婚、無子女，現與父母同住、家境普通之家庭狀況，及
    被告無任何前案紀錄，在校期間參與服務與獲獎、多次捐血
    熱心公益（本院卷第67頁至第73頁），素行良好，另表示願
    先賠償60萬元與告訴人然為告訴人拒絕，與告訴人請求對被
    告從重量刑等一切狀況，量處如主文所示之刑，併諭知易科
    罰金之折算標準。
據上論斷，應依刑事訴訟法第273條之1第1項、第299條第1項前
段，刑法第276條、第62條前段、第41條第1項前段，刑法施行法
第1條之1第1項，判決如主文。
本案經檢察官吳咨泓提起公訴，檢察官楊麒嘉到庭執行職務。
中　　華　　民　　國　 109　　年　　9 　　月　　30　　日
                  刑事第八庭  法　官　盧伯璋
以上正本證明與原本無異。
如不服本判決應於收受判決後20日內向本院提出上訴書狀，並應
敘述具體理由；其未敘述上訴理由者，應於上訴期間屆滿後20日
內向本院補提理由書（均須按他造當事人之人數附繕本）「切勿
逕送上級法院」。告訴人或被害人如對於本判決不服者，應具備
理由請求檢察官上訴，其上訴期間之計算係以檢察官收受判決正
本之日期為準。
中　　華　　民　　國　 109　　年　　9 　　月　　30　　日
                              書記官  曹瓊文
附錄本案論罪科刑法條全文：
刑法第276條：
因過失致人於死者，處五年以下有期徒刑、拘役或五十萬元以下
罰金。